臺灣臺南地方法院刑事判決
110年度訴字第1299號
公  訴  人  臺灣臺南地方檢察署檢察官
被      告  林伸宏




上列被告因違反毒品危害防制條例案件，經檢察官提起公訴（11
0年度偵字第1148號），被告於本院受命法官行準備程序中就被
訴事實為有罪之陳述，經合議庭裁定改由受命法官獨任依簡式審
判程序審理，並判決如下：
    主  文
林伸宏持有第二級毒品純質淨重二十公克以上，處有期徒刑玖月
。
扣案如附表編號一所示之物沒收銷燬。
    事  實
一、林伸宏明知甲基安非他命（Methamphetamine）依其成癮性
    、濫用性及對社會危害性之程度，業經列為毒品危害防制條
    例第2條第2項第2款所定之第二級毒品，依法不得持有，竟
    基於持有第二級毒品甲基安非他命純質淨重20公克以上之犯
    意，於民國109年6月30日晚間11時許，在雲林縣虎尾鎮全家
    便利商店興南店前，以新臺幣（下同）50,000元向真實姓名
    年籍不詳、綽號「阿兄」之成年男子購買如附表所示之第二
    級毒品甲基安非他命4包、第三級毒品3,4-亞甲基雙氧甲基
    卡西酮43包欲供己施用，而非法持有純質淨重20公克以上之
    第二級毒品甲基安非他命。嗣林伸宏於同年7月4日凌晨1時3
    分許，駕駛車牌號碼000-0000號自用小客車行經國道1號北
    向284公里處時為警攔查，經警得其同意進行搜索，並扣得
    如附表所示之物，始查悉上情。
二、案經內政部警政署國道公路警察局第四公路警察大隊報告臺
    灣臺南地方檢察署檢察官及同署檢察官簽分後偵查起訴。
    理  由
一、按被告林伸宏所犯為死刑、無期徒刑、最輕本刑3年以上有
    期徒刑以外之罪，亦非高等法院管轄之第一審案件，其於準
    備程序中就被訴事實為有罪之陳述，經告知簡式審判程序之
    旨，並聽取檢察官及被告之意見後，本院合議庭依刑事訴訟
    法第273條之1第1項規定裁定進行簡式審判程序，是本案之
    證據調查，依同法第273條之2規定，不受同法第159條第1項
    、第161條之2、第161條之3、第163條之1及第164條至第170
    條所規定證據能力認定及調查方式之限制，合先敘明。
二、上開犯罪事實，業據被告於警詢、偵查及本院準備程序、審
    理中均坦承不諱，復有如附表所示之物扣案足憑，且有國道
    公路警察局第四公路警察大隊查獲施用（持有）毒品案件經
    過情形紀錄表、搜索扣押筆錄、自願受搜索同意書、扣押物
    品目錄表、扣押物品收據、扣案物照片、查獲涉嫌毒品危害
    防制條例案毒品初步檢驗報告單、內政部警政署刑事警察局
    鑑定書可資參佐（見警卷第31頁至第35頁、第39頁至第63頁
    ，毒偵卷第56頁至第58頁），足認被告任意性之自白確與事
    實相符，堪以採信；是本案事證明確，被告犯行洵堪認定，
    應予依法論科。
三、論罪科刑：
　㈠按甲基安非他命依其成癮性、濫用性及對社會危害性之程度
    ，業經列為毒品危害防制條例第2條第2項第2款所定之第二
    級毒品，禁止非法持有，本件被告持有如附表編號1所示純
    質淨重共約57.5公克之甲基安非他命，核其所為係犯毒品危
    害防制條例第11條第4項之持有第二級毒品純質淨重20公克
    以上之罪。
　㈡被告經查獲後雖曾供述其毒品來源為「阿兄」，但員警依其
    所稱向上溯源，因該人身分不詳且無其他線索可循，無法查
    證「阿兄」販賣毒品之相關事證等情，有內政部警政署國道
    公路警察局第四公路警察大隊函覆資料存卷可查（見本院卷
    第95頁），自不合於毒品危害防制條例第17條第1項所規定
    「供出毒品來源，因而查獲其他正犯或共犯」之要件，無從
    據該項規定減輕其刑。
　㈢茲審酌被告已有施用、販賣毒品之前案紀錄，於109年6月17
    日因持有第二級毒品甲基安非他命純質淨重20公克以上及第
    三級毒品3,4-亞甲基雙氧甲基卡西酮（3,4-methylenedioxy
    methcath）、4-甲基甲基卡西酮（4-methylmethcathinone
    ）、愷他命（ketamine）純質淨重5公克以上，經臺灣雲林
    地方法院以110年度訴字第70號判決判處有期徒刑8月，有該
    判決及臺灣高等法院被告前案紀錄表在卷可按（見本院卷第
    13頁至第53頁），其明知第二級毒品甲基安非他命戕害人體
    身心健康之鉅，卻於上開案件為警查獲後半個月內，再度持
    有純質淨重共約57.5公克之甲基安非他命，數量非微，易滋
    生其他犯罪，對社會治安具有潛在危險性，所為實屬不該，
    惟念其犯後坦承犯行，態度尚可，兼衡其自陳學歷為高中肄
    業、已婚無子女、無須扶養親屬、入監前擔任水電工程師、
    經濟狀況勉持（見本院卷第112頁）等一切情狀，量處如主
    文所示之刑，以示懲儆。
四、沒收：
　㈠扣案如附表編號1所示之物，應依毒品危害防制條例第18條第
    1項前段規定宣告沒收銷燬，而盛裝所用之包裝袋，因與其
    內毒品無析離實益，即應整體視為查獲之第二級毒品，一併
    宣告沒收銷燬。至鑑驗耗損之微量毒品既已滅失，不另宣告
    沒收銷燬。
　㈡按查獲之第三級、第四級毒品及製造或施用第三級、第四級
    毒品之器具，無正當理由而擅自持有者，均沒入銷燬之，毒
    品危害防制條例第18條第1項中段定有明文。被告持有扣案
    如附表編號2所示第三級毒品之行為尚不構成修正前毒品危
    害防制條例第11條第5項之罪（詳後述不另為無罪諭知部分
    ），既非違禁物，亦與被告本案犯行無涉，自應由查獲機關
    循行政處分之「沒入銷燬」程序處理，而非由法院諭知「沒
    收銷燬」，故就上開扣案物不予宣告沒收銷燬或沒收。
五、不另為無罪諭知部分：　　
　㈠公訴意旨雖以：被告明知3,4-亞甲基雙氧甲基卡西酮依其成
    癮性、濫用性及對社會危害性之程度，業經列為毒品危害防
    制條例第2條第2項第3款所定之第三級毒品，依法不得持有
    ，竟基於持有第三級毒品3,4-亞甲基雙氧甲基卡西酮純質淨
    重5公克以上之犯意，於上開時、地以50,000元向「阿兄」
    購買如附表所示之第二級毒品甲基安非他命4包、第三級毒
    品3,4-亞甲基雙氧甲基卡西酮43包欲供己施用，而非法持有
    純質淨重5公克以上之第三級毒品3,4-亞甲基雙氧甲基卡西
    酮，因認被告上開犯行構成毒品危害防制條例第11條第5項
    之持有第三級毒品純質淨重5公克以上之罪嫌。
　㈡按行為後法律有變更者，適用行為時之法律。但行為後之法
    律有利於行為人者，適用最有利於行為人之法律，刑法第2
    條第1項定有明文。被告行為後，109年1月15日修正公布之
    毒品危害防制條例第11條第5項規定業於同年7月15日施行，
    修正前規定：「持有第三級毒品純質淨重20公克以上者，處
    3年以下有期徒刑，得併科300,000元以下罰金。」，修正後
    則規定：「持有第三級毒品純質淨重5公克以上者，處2年以
    下有期徒刑，得併科200,000元以下罰金。」，修正後擴張
    本罪之處罰範圍，並將法定刑自「3年以下有期徒刑，得併
    科300,000元以下罰金」降低為「2年以下有期徒刑，得併科
    200,000元以下罰金」，是修正前毒品危害防制條例第11條
    第5項，僅就持有第三級毒品純質淨重達20公克以上者，方
    有科處刑罰之規定。
　㈢經查，被告持有扣案如附表編號2所示純質淨重共約8.85公克
    之3,4-亞甲基雙氧甲基卡西酮，因持有第三級毒品純質淨重
    未達20公克以上，不構成修正前毒品危害防制條例第11條第
    5項之罪，本應為無罪之諭知，惟因此部分若成立犯罪，與
    前揭經本院認定有罪部分，有想像競合犯之裁判上一罪關係
    ，爰不另為無罪之諭知。　　　
據上論斷，應依刑事訴訟法第273條之1第1項、第299條第1項前
段，判決如主文。
本案經檢察官周盟翔提起公訴，檢察官林容萱到庭執行職務。
中華民國111年1月24日
                  刑事第四庭   法　官　王鍾湄
以上正本證明與原本無異。
如不服本判決應於收受本判決後20日內向本院提出上訴書狀，並
應敘述具體理由。其未敘述上訴理由者，應於上訴期間屆滿後20
日內向本院補提理由書狀（均須按他造當事人之人數附繕本）「
切勿逕送上級法院」。 
　　　　　　　　　　　　　　　 書記官  蘇冠杰　　　　　
中　　華　　民　　國　　111 　 年　　1 　 月　　24　  日
附錄本案論罪科刑法條：
毒品危害防制條例第11條
持有第一級毒品者，處3年以下有期徒刑、拘役或新臺幣300,000
元以下罰金。
持有第二級毒品者，處2年以下有期徒刑、拘役或新臺幣200,000
元以下罰金。
持有第一級毒品純質淨重10公克以上者，處1年以上7年以下有期
徒刑，得併科新臺幣1,000,000元以下罰金。
持有第二級毒品純質淨重20公克以上者，處6月以上5年以下有期
徒刑，得併科新臺幣700,000元以下罰金。
持有第三級毒品純質淨重5公克以上者，處2年以下有期徒刑，得
併科新臺幣200,000元以下罰金。
持有第四級毒品純質淨重5公克以上者，處1年以下有期徒刑，得
併科新臺幣100,000元以下罰金。
持有專供製造或施用第一級、第二級毒品之器具者，處1年以下
有期徒刑、拘役或新臺幣100,000元以下罰金。
【附表】
編號 物品名稱及數量  說明 1 甲基安非他命4包 （含包裝袋）  檢驗前總純質淨重共約57.5公克 2 3,4-亞甲基雙氧甲基卡西酮43包（含包裝袋）  檢驗前總純質淨重共約8.85公克